【裁判字號】    97,交聲,451
【裁判日期】    970530
【裁判案由】    違反道路交通管理處罰條例聲明異議
【裁判全文】
臺灣士林地方法院交通事件裁定         97年度交聲字第451號
原處分機關  臺北市交通事件裁決所
異  議  人
即受處分人  甲○○
上列受處分人因違反道路交通管理處罰條例案件，對於臺北市交
通事件裁決所民國97年3 月14日所為之處分（原處分案號：北市
裁四字第裁22-AEV402913號），聲明異議，本院裁定如下：
    主  文
原處分撤銷。
甲○○汽車駕駛人，駕駛汽車經測試檢定酒精濃度超過規定標準
，處罰鍰新臺幣壹萬伍仟元，吊扣駕駛執照壹年，並應接受道路
交通安全講習。
    理  由
一、按汽車駕駛人飲用酒類或其他類似物後其吐氣所含酒精濃度
    超過每公升0.25毫克或血液中酒精濃度超過百分之0.05以上
    者，不得駕車，道路交通安全規則第114 條第2 款定有明文
    ；次按汽車駕駛人，駕駛汽車經測試檢定有「酒精濃度超過
    規定標準」情形者，處新臺幣1 萬5,000 元以上6 萬元以下
    罰鍰，並當場移置保管其車輛及吊扣其駕駛執照1 年，汽車
    駕駛人並應接受道路交通安全講習；又汽車駕駛人，經裁判
    確定處以罰金低於本條例第92條第3 項所訂最低罰鍰基準規
    定者，應依本條例裁決繳納不足最低罰鍰之部分，道路交通
    管理處罰條例第35條第1 項第1 款、第8 項、第24條第1 項
    第2 款均定有明文；另依「違反道路交通管理事件統一裁罰
    基準及處理細則第2 條訂定之「違反道路交通管理事件統一
    裁罰標準表」之規定，駕駛人吐氣所含酒精濃度超過每公升
    0.55毫克以上者，機器腳踏車之駕駛人於期限內繳納或到案
    聽候裁決者，處最低罰鍰新臺幣（下同）4 萬5,000元。
二、原處分意旨略以：異議人即受處分人甲○○駕駛CWZ-172 號
    重型機車，於民國96年2 月4 日凌晨0 時31分許，在臺北市
    ○○○路7 段506 號（裁決書誤載為臺北市○○路○ 段，業
    經更正）前，為臺北市政府警察局南港分局舊庄派出所員警
    攔停，經測試其吐氣所含酒精成分，達每公升0.65毫克，超
    過規定標準每公升0.55毫克以上，員警當場舉發受處分人有
    「汽車駕駛人酒精濃度超過規定標準者（0.55以上）」之違
    規。嗣經本院96年度士交簡字第695 號針對受處分人上開酒
    後駕車所觸犯之公共危險罪，判處罰金3 萬元確定，受處分
    人於96年6 月21日繳納上開罰金執行完畢。原處分機關乃依
    道路交通管理處罰條例第35條第1 項第1 款裁處罰鍰4 萬5,
    000 元，因受處分人已完納前開刑事罰金，故依道路交通管
    理處罰條例第35條第1 項第1 款（裁決書漏載第8 項）之規
    定裁處受處分人繳納不足之罰鍰1 萬5,000 元，並吊扣駕駛
    執照12個月。
三、異議意旨略以：受處分人未於臺北市○○路○ 段違規，並已
    遵從法院判決繳納罰金3 萬元，原處分稱罰鍰尚有不足，顯
    不尊重法院判決且違反公正性，應予撤銷云云。
四、經查：
(一)上開違規事實，業據受處分人於臺灣士林地方法院檢察署檢
    察官偵訊時坦承不諱，有該署96年度偵字第3472號聲請簡易
    判決處刑書1 份在卷可參，並有舉發違反道路交通管理事件
    通知單1 紙附卷可憑，且受處分人就同一事實涉犯刑法第18
    5 條之3 服用酒類不能安全駕駛動力交通工具而駕駛罪，業
    經本院96年度士交簡字第695 號判處罰金3 萬元確定，受處
    分人並已繳納上開罰金執行完畢，有本院刑事簡易判決、臺
    灣高等法院被告前案紀錄表各1 份在卷可按，原處分雖誤載
    違規地點，惟業經更正，是受處分人確有上揭飲酒後仍違規
    騎乘機車之行為，堪以認定。
(二)按「法規對其他法規所規定之同一事項而為特別之規定者，
    應優先適用之。其他法規修正後，仍應優先適用」，中央法
    規標準法第16條定有明文，道路交通管理處罰條例第2 條亦
    規定：「道路交通管理、處罰，依本條例規定；本條例未規
    定者，依其他法律規定。」，行政罰法第1 條則明定：「違
    反行政法上義務而受罰鍰、沒入或其他種類行政罰之處罰時
    ，適用本法。但其他法律有特別規定者，從其規定。」，可
    徵道路交通管理處罰條例基於特別法之地位而優於普通法行
    政罰法之適用。故道路交通管理處罰條例第35條第8 項規定
    ：「前項汽車駕駛人，經裁判確定處以罰金低於本條例第92
    條第3 項（即96年1 月29日該條例修正後第92條第4 項規定
    ）所訂最低罰鍰基準規定者，應依本條例裁決繳納不足最低
    罰鍰之部分。」，其立法目的即考量適用行政罰法第26條後
    ，在酒後駕車違規應受刑事處罰者，刑罰處罰額度低於行政
    罰之流弊，以及將產生受刑事處罰者低於同為酒後駕車違規
    卻未達受刑事處罰標準（即駕駛人吐氣所含酒精濃度超過每
    公升0.25毫克以上未滿每公升0.55毫克者）之不合理情形。
    又大法官解釋釋字第503 號固揭示：「違反作為義務之行為
    ，同時構成漏稅行為之方法而處罰種類相同者，如從其一重
    處罰已足達成行政目的時，即不得再就其他行為併予處罰，
    始符憲法保障人民權利之意旨。」之法理，惟並未排除因前
    揭刑事處罰偏低所產生不合理之流弊而特別立法補繳差額之
    情形。據此，道路交通管理處罰條例第35條第8 項既已明文
    揭示汽車駕駛人經裁判確定處以罰金低於同條例第92條第3
    項所訂最低罰鍰基準規定者，應依同條例裁決繳納不足最低
    罰鍰之部分，且為行政罰法第26條之特別規定，自應優先適
    用，受處分人雖經法院判處並繳納罰金3 萬元，尚不足上揭
    規定所訂之最低罰鍰金額即4 萬5,000 元，因而裁決受處分
    人尚應繳納不足額1 萬5,000 元，洵無不合。
五、綜上所述，受處分人所辯，殊無足採。原處分機關裁處受處
    分人罰鍰1 萬5,000 元，吊扣駕駛執照12個月，固非無見，
    惟原處分機關漏未依道路交通管理處罰條例第24條第1 項第
    2 款之規定裁罰施以道路交通安全講習，尚有未當。從而，
    本件異議雖無理由，惟原處分既經異議且有上述違法之處，
    自應予撤銷，另依道路交通管理處罰條例第35條第1 項第1
    款、第8 項、第24條第1 項第2 款及違反道路交通管理事件
    統一裁罰基準表之規定，裁定如主文第2 項所示之裁罰，以
    資適法。
六、據上論斷，應依道路交通案件處理辦法第20條前段，裁定如
    主文。
中    華    民    國    97    年    5     月    30     日
                    交通法庭法  官  陳美彤
以上正本證明與原本無異。
如不服本裁定應於送達後5日內向本院提出抗告狀。
                            書記官  賴麗容
中    華    民    國    97    年    5     月    30     日


司法院資訊處製作；財團法人民間司法改革基金會備份。
